【裁判字號】    97,聲再,39
【裁判日期】    970609
【裁判案由】    偽造文書
【裁判全文】
臺灣高等法院臺南分院刑事裁定          97年度聲再字第39號
聲  請  人
即受判決人  甲○○
上列聲請人因偽造文書案件，對於本院83年度上易字第1844號，
中華民國84年6月29日第二審確定判決（臺灣雲林地方法院83年
度易字第266號，起訴案號：臺灣雲林地方法院檢察署82年度偵
字第4352號）聲請再審，本院裁定如下：
   主  文
再審之聲請駁回。
    理  由
一、聲請意旨略以：83年度上易字第1844號刑事確定判決認被告
    犯偽造私文書罪，量處有期徒刑五月，易科罰金在案。惟：
(一)、以下判決就調查相關證據後，均為對聲請人有利認定，故原
    確定刑事判決即有應調查未予調查之違誤。
  1.雲林地方法院72年度訴字第173號民事判決；
  2.最高法院75年度台上字第1512號民事判決；
  3.雲林地方法院檢察署82年度偵字第4352號起訴、不起訴處分
    書；
  4.雲林地方法院83年度易字第266號刑事判決；
  5.最高法院86年度台上字第1718號民事判決；
  6.鈞院86年度上更(一)字第85號民事判決；
  7.高等法院臺南分院檢察署87年度議字第684號駁回張百興再
    議之訴處分書。
(二)、鈞院83年度上易字第1844號刑事判決之承辦法官有故意委棄
    其應有調查義務、職責及義務如下：
  1.最高法院86年度台上字第1718號民事判決，曾指摘原判決就
    上訴人所為之抗辯：「(1)上訴人於刑事案中，曾提出甲○○
    、林忠志簽發之款項借用證、本票、計算書，及西螺鎮農會
    活期儲蓄存款帳卡、西螺鎮郵局存摺等，足以證明廖榭榴確
    有領取存款借與甲○○、林忠志。(2)上訴人於刑事案中曾提
    出雲林縣斗六市調解委員會調解書，及提出上訴人廖榭榴先
    後多次自西螺鎮農會帳戶，將買賣系爭土地之價金至林忠
    志設於斗六市農會帳戶內有關之斗六市農會函附支票存摺存
    款對帳單、西螺鎮農會函及資金往來出入明細表、匯出匯款
    帳等，足以證明廖榭榴確有向甲○○、林忠志購買系爭土地
    之事實。(3)系爭土地由被上訴人占用，已訟多年，且鄰近
    七層高之納骨塔，又位在巷內，一般人不願購買，縣政府鑑
    價並未考慮上開因素，上訴人以低於鑑價買受，並無不合常
    理。(4)徐根在向廖榭榴購買系爭土地之價金，係分四次由第
    一商業銀行新莊分行之帳戶，透過合作金庫新莊支庫電匯至
    西螺鎮農會廖榭榴之帳戶內，並有在刑事案中提出之西螺鎮
    農會函附合作金庫應解匯款備查簿影本、第一商業銀行新莊
    分行函附存款明細分類帳影本，足以證明上訴人間確有買賣
    系爭土地云云，乃屬重要防禦方法，原審俱未說明其取捨之
    意見，遽為不利於上訴人之判決，亦有未合。顯見本件原確
    定刑事判決顯有重要證據漏未審酌，應調查而未調查，且未
    說明其理由之判決不備理由之違誤，依刑事訴訟法第379條
    第10、14款之規定，其判決當然違背法令。
  2.鈞院86年度上更(一)字第85號民事判決，亦指本件之原確定刑
    事判決，就上述四項情事並未調查證據明確。
  3.原確定刑事判決有以下適用法則不當，應將原審判決經上訴
    部分撤銷，就該案件二審法院自為判決之法則：
    (1)適用不當之刑事訴訟法第299條第1項前段：聲請人確已提
      出上述四項重要證據，證明聲請人等4人均無涉犯偽造文
      書之犯行，均應為無罪，且更有前述二份不起訴處分書、
      一份刑事判決、及三份民事判決可證。此外亦無其他證據
      足認被告4人涉為犯有偽造文書之犯行，該4人自應為無罪
      之諭知。
    (2)適用刑法第56條不當：原確定判決廢棄第一審之無罪判決
      改判聲請人等4人有罪判決，係憑空無據而以推測方法，
      濫用心證，故意為聲請人等4人連續犯偽造文書之違誤，
      自有適用法條不當之違誤。
    (3)適用刑法第214條不當：聲請人等人無偽造文書之行為，
      原確定判決未如所附之不起訴處分書二份、刑事判決書一
      份、及民事判決書二份一般詳加調查，卻將聲請人等人入
      罪，並稱聲請人等犯罪事證至臻明確，足生損害於司法之
      威信，更損害聲請人等4人之權益，顯涉有涉犯刑法第215
      條之自為偽造文書罪刑。
(三)、綜上，原確定以推測之詞認定聲請人有罪，其判決有適用刑
    事訴訟法第369條第1項前段、第364條、第299條第1項前段
    、第364條、第299條第1項前段、刑法第214條第56條等法則
    不當之情形，其強迫明知無罪之聲請人入罪，各處有期徒刑
    5月確定，並有前科紀錄，極為可惡，為符合民法第242條之
    要件，並有侵犯憲法所賦予之權利云云。
二、按有罪之判決確定後，有左列情形之一者，為受判決人之利
    益，得聲請再審︰一、原判決所憑之證物已證明其為偽造或
    變造者。二、原判決所憑之證言、鑑定或通譯已證明其為虛
    偽者。三、受有罪判決之人，已證明其係被誣告者。四、原
    判決所憑之通常法院或特別法院之裁判已經確定裁判變更者
    。五、參與原判決或前審判決或判決前所行調查之法官，或
    參與偵查或起訴之檢察官，因該案件犯職務上之罪已經證明
    者，或因該案件違法失職已受懲戒處分，足以影響原判決者
    。六、因發現確實之新證據，足認受有罪判決之人應受無罪
    、免訴、免刑或輕於原判決所認罪名之判決者。前項第一款
    至第三款及第五款情形之證明，以經判決確定，或其刑事訴
    訟不能開始或續行非因證據不足者為限，得聲請再審。不得
    上訴於第三審法院之案件，除前條規定外，其經第二審確定
    之有罪判決，如就足生影響於判決之重要證據漏未審酌者，
    亦得為受判決人之利益，聲請再審。依第421條規定，因重
    要證據漏未審酌而聲請再審者，應於送達判決後20日內為之
    。刑事訴訟法第420條、第421條、第424條分別定有明文。
三、經查：
(一)、聲請人固就本院83年度上易字第1844號確定判決聲請再審，
    惟未就原確定判決有何再審之事由提出說明，僅謂原確定判
    決有證據應調查未調查、判決不備理由、及適用法條不當等
    違誤，應予撤銷原確定判決，另為判決云云，是究其所敘理
    由，應係為上訴最高法院之判決當然違背法令之事由，尚非
    為刑事訴訟法第420條之聲請再審之事由，本院自難就其所
    提理由為是否符合再審事由之具體審查，合先敘明。
(二)、又查聲請人所為聲請，其意固為不明，惟其於本件再審中屢
    稱原確定刑事判決有四項重要證據漏未審酌之情形，本院認
    應係主張同法第421條之再審事由。惟如上開法條之規定，
    因重要證據漏未審酌而聲請再審者，應於送達判決後20日內
    為之，而查本件確定判決於84年6月29日宣判、送達後即告
    確定，矧本件再審聲請人於97年4月30日再為本件再審之聲
    請，顯已逾期，亦屬聲請再審之程序違背規定，應由本院，
    以聲請不合法，裁定駁回之。
據上論結，應依刑事訟法第433條之規定，裁定如主文。
中    華    民    國    97    年    6     月    9     日
                  刑事第三庭    審判長法  官    陳義仲
                                      法  官    蘇清水
                                      法  官    宋明蒼
以上正本證明與原本無異。
不得抗告。
                                      書記官    翁心欣
中    華    民    國    97    年    6     月    9     日


司法院資訊處製作；財團法人民間司法改革基金會備份。
